【裁判字號】    89,台上,1421
【裁判日期】    890622
【裁判案由】    撤銷股東會決議
【裁判全文】
最高法院民事判決                              八十九年度台上字第一四二一號
    上  訴  人  甲○○
                        指定送.
    被 上訴 人  三信商業銀行股份有限公司
    法定代理人  廖君澤
右當事人間請求撤銷股東會決議事件，上訴人對於中華民國八十八年四月六日台灣高
等法院台中分院第二審判決（八十六年度上字第五九四號），提起上訴，本院判決如
左：
    主  文
原判決廢棄，發回台灣高等法院台中分院。
    理  由
本件上訴人主張：伊為被上訴人公司股東，被上訴人於民國八十五年十一月十六日在
台中市○○路○段二八九號召開申請變更組織為三信商業銀行股份有限公司之第一次
股東會（下稱系爭股東會），有下列召集程序及決議方法違法之情形：(一)被上訴人股
務代理機構大華證券股份有限公司（下稱大華證券公司）未依開會通知單所載，於開
會前寄發出席證，致大多數股東誤未出席，影響股東出席率，且未設置「簽到簿」，
而以「空白出席簽到卡」作為股東會未達法定出席股數與人數之掩飾。(二)被上訴人收
集股東空白委託書，於開會前分配予特定候選人，有不法取得委託書及不法配票之行
為。(三)依法應提請股東會承認之資產負債等表冊，不僅未有製表人及相關主管之簽印
，更未徵詢股東會之決議，逕以報告方式代之，剝奪股東權益至鉅。(四)議程所載應行
訂定之「股東大會議事規則」、「董事、監察人選舉辦法」，未付諸討論表決，即率
行宣布進行董、監事選舉。(五)會議尚在協調過程中未投票前，已有代表巨額股權之選
票被投入票箱內之舞弊等情。爰依公司法第一百八十九條規定，求為撤銷該股東會決
議之判決。
被上訴人則以：(一)上訴人出席系爭股東會時，未就股東會之召集程序及決議方法提出
異議，自不得於會議後訴請撤銷系爭股東會決議。(二)大華證券公司固未依開會通知書
上之記載於會議前寄達出席證，惟上開記載係為便利伊召開會議之作業而設，出席證
之寄發與否，並不影響開會之通知及會議之召開，況伊雖未設置簽到簿，惟有簽到卡
代替，並無違背法律強制規定情形。(三)空白委託書，並非無效，且伊並無脅迫取得員
工委託書情形。(四)本件股東會議之選票雖有分割，惟選票總數不變，並無違法情形。
(五)系爭股東會應選出董事十五人，監察人五人，股東領取董事與監事之選票不同，並
無不合。(六)系爭股東會開會通知議程所列之「資產負債表」、「章程」之部分，均非
股東會之職權，在股東會中列為報告事項報告即可，無庸經股東會討論決議。(七)「股
東大會議事規則」、「董事、監察人選舉辦法」，於股東會中業經出席股東以無異議
方式通過在案等語，資為抗辯。
原審維持第一審所為上訴人敗訴之判決，駁回上訴人之上訴，無非以：公司法第一百
八十九條：股東會之召集程序或其決議方法，違反法令或章程時，股東得自決議之日
起一個月內，訴請法院撤銷其決議。此一個月期間乃屬除斥期間之規定，股東依法應
自決議之日起一個月內為之。查系爭股東會決議日為八十五年十一月十六日，上訴人
至遲應於同年十二月十五日為之，然上訴人遲至八十五年十二月十六日始行提起本件
訴訟，顯已逾上開法定除斥期間之規定，自有未合等詞，為其判斷之基礎。
按期間之末日為星期日、紀念日或其他休息日時，以其休息日之次日代之，民事訴訟
法第一百六十一條及民法第一百二十二條定有明文。查上訴人得提起本件撤銷股東會
決議訴訟之末日，依原判決所認定為八十五年十二月十五日，然該日為星期日，依法
應以次日代之，則上訴人於同年十二月十六日提起本件訴訟（見第一審卷第四頁所蓋
法院收狀章），能否謂已逾法定除斥期間，即有再事斟酌之餘地。原審未經詳查，遽
以上開理由為上訴人不利之判決，尚嫌速斷。上訴論旨，指摘原判決不當，求予廢棄
，非無理由。
據上論結，本件上訴為有理由。依民事訴訟法第四百七十七條第一項、第四百七十八
條第一項，判決如主文。
中      華      民      國    八十九    年      六      月     二十二   日
                              最高法院民事第六庭
                                  審判長法官  朱  錦  娟
                                        法官  蘇  達  志
                                        法官  顏  南  全
                                        法官  陳  碧  玉
                                        法官  楊  鼎  章
      右正本證明與原本無異
                                              書  記  官
中      華      民      國    八十九    年      七      月      四      日


司法院資訊處製作；財團法人民間司法改革基金會備份。
